臺灣高等法院民事裁定
111年度家聲字第11號
聲  請  人  邱瓈寬  
代  理  人  賴芳玉律師
            施雅馨律師
相  對  人  裴祥麟  

代  理  人  朱昭勳律師
上列當事人間請求確認遺囑無效事件（案列：本院106年度家上
字第234號），因聲請人聲請撤銷相對人之訴訟救助，本院裁定
如下：
    主  文
臺灣臺北地方法院105年度家救字第59號准予對相對人訴訟救助
之裁定，應予撤銷。
相對人應於本裁定送達翌日起十日內補繳裁判費新臺幣肆拾叁萬
捌仟肆佰肆拾捌元，逾期未補正，即駁回其訴。
    理  由
一、聲請意旨略以：兩造間請求確認遺囑無效事件（現繫屬本院
    ，案列：106年度家上字第234號，下稱本案訴訟），相對人
    前以無資力為由聲請訴訟救助，經原法院以105年度家救字
    第59號裁定准予訴訟救助（下稱系爭裁定），伊聲明不服，
    迭經本院以105年度家抗字第83號、最高法院以106年度台抗
    字第394號裁定先後駁回抗告及再抗告確定。惟相對人於本
    案訴訟中自陳其從事未保障底薪及無勞、健保之房屋買賣仲
    介行業長達29年之久，每月收入至少新臺幣（下同）18至20
    萬元等語，顯見相對人所得稅務資料無法反映真實，是以，
    相對人實有隱匿資產之嫌，顯無窘於生活且缺乏經濟信用情
    形，爰依民事訴訟法第113條第1項規定，聲請撤銷准予相對
    人訴訟救助之裁定等語。
二、按當事人力能支出訴訟費用而受訴訟救助或其後力能支出者
    ，法院應以裁定撤銷救助，並命其補交暫免之費用。前項裁
    定，由訴訟卷宗所在之法院為之，民事訴訟法第113條定有
    明文。所謂力能支出訴訟費用，係指非窘於生活，且確有籌
    措款項以支出訴訟費用之信用技能而言。查兩造間本案訴訟
    現繫屬本院，是本院即為訴訟卷宗所在之法院，依上開規定
    ，就本件自有管轄權，先予敘明。
三、經查：
　㈠相對人前於民國105年3月28日提起本案訴訟，併聲請訴訟救
    助，經原法院以系爭裁定准許，聲請人不服聲明抗告，迭經
    本院以105年度家抗字第83號、最高法院以106年度台抗字第
    394號裁定先後駁回抗告及再抗告確定等情，業經本院核閱
    上開卷宗無誤，首堪認定。
　㈡次查，相對人於本院110年11月25日準備程序到庭自陳：「……
    我三哥活著的時候，對我很好，我現在還在賣房子，我的業
    績都是第一名，只有上個月不是第一名，我在高雄不動產公
    司，我還在賣房子，我賣房子賣了29年了，我們不是說要依
    靠我哥哥這個錢來生活，可以去打聽，我一個月可以收一、
    二十萬，業績最好的時候，可以領43萬6千，……」等語，經
    本院勘驗上開準備期日錄音檔無訛，有勘驗譯文可稽(見本
    院卷第15頁)，並有聲請人提出之相對人於91年即登錄為第
    三人名洋不動產有限公司營業員之資訊相符（見同上卷第12
    7頁），堪認屬實。基於相對人於本院自認之上開事實，應
    認相對人現已非窘於生活，且確有籌措款項以支出訴訟費用
    之信用技能。
　㈢相對人代理人雖辯稱相對人上開陳述係屬誇大，並非事實云
    云（見本院卷第31、39、89頁），然所舉事證皆為其於105
    年間系爭裁定作成時之資力狀況（見同上卷第41、49-53頁
    ），且相對人於臺灣高雄地方法院104年度消債更字第474號
    聲請更生事件中，向該院陳報其受僱於第三人巨地資產管理
    顧問有限公司擔任派報工作，每月收入為8千元云云（見同
    上卷第136頁），顯與其嗣於本院所為上開自認不符，又係
    早在104年間之事證，難認可為相對人辯稱其現仍窘於生活
    ，且無籌措款項以支出訴訟費用之信用技能云云之依據，不
    足以推翻其於本院自認現有上開高額收入之事實，當非可採
    。至於相對人另辯稱是否應准予訴訟救助，應由聲請人就其
    105年聲請訴訟救助時收入的時空背景聲請證據調查云云（
    見同上卷第41頁），則與前揭規定及本院係認定相對人乃事
    後力能支出訴訟費用之情不符，並非可取。
　㈣綜上，相對人於系爭裁定准予訴訟救助後就訴訟費用已力能
    支出，依首開規定，本院自應撤銷原法院准予訴訟救助之系
    爭裁定。
四、又關於本案訴訟之訴訟標的價額，前經本院以106年度家上
    字第234號裁定核定為4,845萬4,623元，聲請人不服提起抗
    告，經最高法院以106年度台抗字第1313號裁定駁回其抗告
    而確定，是本案訴訟之訴訟標的價額即為4,845萬4,623元，
    已可認定，相對人提起本案訴訟，應徵第一審裁判費43萬8,
    448元，爰依前述民事訴訟法第113條第1項規定，命相對人
    應於本裁定送達後10日內補繳上開裁判費，逾期即駁回其訴
    。
五、爰裁定如主文。
中　　華　　民　　國　　111 　年　　5 　　月　　12　　日
                  家事法庭
                      審判長法  官  張靜女
                            法  官  朱漢寶
                            法  官  范明達
正本係照原本作成。
如不服本裁定，應於收受送達後10日內向本院提出抗告狀，並應
繳納抗告費新臺幣１千元。
中　　華　　民　　國　　111 　年　　5 　　月　　12　　日
  　　　　　　　　　　　　　書記官  林伶芳